【裁判字號】    98,中簡,1148
【裁判日期】    980403
【裁判案由】    偽造文書
【裁判全文】
臺灣臺中地方法院刑事判決            98年度中簡字第1148號
聲  請  人  臺灣臺中地方法院檢察署檢察官
被      告  甲○○
上列被告因偽造文書案件，經檢察官聲請以簡易判決處刑（98年
度偵字第1575號），本院判決如下：
    主  文
甲○○共同連續行使明知為不實之事項，而使公務員登載於職務
上所掌之公文書，足以生損害於公眾，處有期徒刑肆月，如易科
罰金，以銀元佰元即新臺幣玖佰元折算壹日，減為有期徒刑貳
月，如易科罰金，以銀元佰元即新臺幣玖佰元折算壹日。
    犯罪事實及理由
一、本件犯罪事實及證據，併所犯法條，均引用檢察官聲請簡易
    判決處刑書之記載（如附件）。
二、本件涉及新舊法比較部分：
  (一)按被告行為後，94年2月2日修正公布之刑法，業於95年7 月
    1 日施行，新刑法第2條第1項之規定，係規範行為後法律變
    更所生新舊法律比較適用之準據法，於新刑法施行後，應適
    用新刑法第2條第1項之規定，為「從舊從輕」之比較。查刑
    法第214 條之使公務員登載不實罪，其罰金刑之法定刑原為
    得科銀元五百元以下罰金，依修正後刑法施行法增訂第1 條
    之1 ：「中華民國九十四年一月七日刑法修正施行後，刑法
    分則編所定罰金之貨幣單位為新臺幣。九十四年一月七日刑
    法修正時，刑法分則編未修正之條文定有罰金者，自九十四
    年一月七日刑法修正施行後，就其所定數額提高為三十倍。
    但七十二年六月二十六日至九十四年一月七日新增或修正之
    條文，就其所定數額提高為三倍」及刑法第33條第5款修正
    為：「主刑之種類如下：五、罰金：新臺幣一千元以上，以
    百元計算之」等規定觀之，依修正後之法律，刑法第214 條
    使公務員登載不實罪所得科處之罰金刑最高額為新臺幣一萬
    五千元、最低額為新臺幣一千元，然依被告行為時即修正前
    刑法第33條第5 款規定之罰金最低額為銀元一元，並提高十
    倍計算，前開罰金刑，最高額為銀元五千元，最低額為銀元
    十元，若乘以三倍而換算為新臺幣，最高額雖與新法同為新
    臺幣一萬五千元，然最低額僅為新臺幣三十元。因此，比較
    上述修正前、後之刑罰法律，自以被告行為時即修正前關於
    科處罰金刑之法律較有利於被告。
  (二)刑法第28條原規定：「二人以上共同『實施』犯罪之行為者
    ，皆為共同正犯。」，新法修正為：「二人以上共同『實行
    』犯罪之行為者，皆為共同正犯。」，將舊法之「實施」修
    正為「實行」。原「實施」之概念，包含陰謀、預備、著手
    及實行等階段之行為，修正後僅共同實行犯罪行為始成立共
    同正犯。是新法共同正犯之範圍已有限縮，排除陰謀犯、預
    備犯之共同正犯。新舊法就共同正犯之範圍既因此而有變動
    ，自屬犯罪後法律有變更，而非僅屬純文字修正，應有新舊
    法比較適用之問題（最高法院96年度臺上字第934 、1323號
    判決參照）。而本件被告與吳佳美、彭心如，就上揭之犯行
    ，既屬實行犯罪行為之正犯，經比較修正前後之規定，均應
    依第28條規定論擬。
  (三)刑法第56條原規定：「連續數行為而犯同一之罪名者，以一
    罪論。但得加重其刑至二分之一。」，惟被告行為後，新修
    正刑法已刪除第56條連續犯之規定，此刪除雖非犯罪構成要
    件之變更，但顯已影響行為人刑罰之法律效果，自屬法律有
    變更，合先敘明。而本件被告所為多次犯行，依行為時之舊
    法，僅分別論以一使公務員登載不實罪，並得加重其刑至二
    分之一；而依裁判時之新法，被告前開犯行，即須分論併罰
    ，是比較新、舊法之結果，自以被告行為時之法律，較有利
    於被告。
  (四)被告行為後，罰金罰鍰提高標準條例第2 條業已刪除，而刑
    法第41條第1 項前段關於易科罰金之折算標準，已由舊法之
    銀元一百元、二百元、三百元，修正為新臺幣一千元、二千
    元、三千元，因屬科刑規範事項之變更，其折算標準為裁判
    時所應諭知，自有就新舊法規定比較之必要，經比較新舊法
    結果，以被告為時之舊法較有利於被告，依刑法第2條第1項
    前段之規定，應適用被告行為時之舊法即修正前刑法第41條
    第1項前段、修正前罰金罰鍰提高標準條例第2條之規定，諭
    知以銀元三百元即新臺幣九百元折算一日為易科罰金之折算
    標準。
三、又被告上開犯罪時間，均於96年4 月24日以前，皆合於中華
    民國96年罪犯減刑條例第2條第1項規定之基準日之前，均應
    依該條例第2 第1項第3款之規定，減其刑期二分之一，並均
    依該條例第9 條規定，諭知易科罰金之折算標準。
四、依刑事訴訟法第449 條第1項前段、第454條第2項，刑法第2
    條第1 項前段、第28條、第216條、第214條、（修正前）第
    56條、（修正前）第41條第1 項前段，罰金罰鍰提高標準條
    例第1條前段、（修正前）第2條，現行法規所定貨幣單位折
    算新臺幣條例第2 條，中華民國96年罪犯減刑條例第2條第1
    項第3款、第7條、第9條，逕以簡易判決處刑如主文所示。
五、如不服本簡易判決，得於簡易判決送達之日起十日內，以書
    狀敘述理由，向本庭提出上訴（須附繕本）。上訴書狀如未
    敘述理由，應於上訴期間屆滿後二十日內補提理由書於本院
    。
中    華    民    國    98    年     4    月     3    日
                  臺中簡易庭  法  官  高英賓
以上正本證明與原本無異。
                              書記官  司立文
中    華    民    國    98    年     4    月     3    日
【附錄本案論罪科刑法條】
刑法第214 條：
明知為不實之事項，而使公務員登載於職務上所掌之公文書，足
以生損害於公眾或他人者，處三年以下有期徒刑、拘役或五百元
以下罰金。
刑法第216 條：
行使第二百一十條至第二百一十五條之文書者，依偽造、變造文
書或登載不實事項或使登載不實事項之規定處斷。


司法院資訊處製作；財團法人民間司法改革基金會備份。
